【裁判字號】    95,易,141
【裁判日期】    950719
【裁判案由】    傷害
【裁判全文】
臺灣臺北地方法院刑事判決               95年度易字第141號
公  訴  人  臺灣臺北地方法院檢察署檢察官
被      告  丁○○
            丙○○
            甲○○
            戊○○
上列被告因傷害案件，經檢察官提起公訴（94年度偵字第7294
號），本院判決如下：
    主  文
丁○○、丙○○共同傷害人之身體，各處有期徒刑參月，如易科
罰金，均以參佰元（新臺幣玖佰元）折算壹日。
甲○○、戊○○共同傷害人之身體，各處拘役參拾日，如易科罰
金，均以參佰元（新臺幣玖佰元）折算壹日。
    事  實
一丁○○於民國九十三年十二月二十日下午八點五十分左右，騎
  乘機車搭載其女友丙○○，行經臺北市中山區○○○路與敬業
  四路口時，因丙○○提議前往美麗華百貨公司，丁○○向其戲
  稱：「美麗華有什麼好逛的？白痴才逛美麗華！」，適甲○○
  與戊○○步行至該處，戊○○聽聞丁○○前述言語後予以回罵
  ，丁○○則立即迴轉，由丙○○下車質問戊○○：「你們是在
  罵什麼？」，戊○○直反稱：怎樣！怎樣！二人遂發生爭吵，
  進而各基於傷害之故意互相拉扯對方頭髮，甲○○遂與戊○○
  基於傷害之犯意聯絡，徒手毆打丙○○頭部使其與戊○○分開
  ，丙○○放手後折回機車停放處，從機車踏板上拿取機車大鎖
  往戊○○身上揮去，甲○○以右手握住丙○○持機車大鎖之手
  以阻止其攻擊，同時因丁○○與丙○○基於傷害之犯意聯絡，
  另持約四十公分長之鐵條揮來，甲○○以左手握住丁○○之右
  手阻止，惟遭丁○○掙脫，且再次舉起鐵條揮向甲○○，甲○○遂放開丙○○之手轉而以右前臂抵擋丁○○之攻擊，此時丙○○持前述機車大鎖往戊○○頭部、身上敲擊數下，造成戊○○受有左前額撕裂傷（一Ｘ二公分）、右側後枕部皮下血腫（
  三Ｘ四公分）及左耳廓瘀血腫（三Ｘ四公分）之傷害，丙○○
  亦受有頭部挫傷之傷害，甲○○於抵擋丁○○毆打時受有兩側
  前臂挫傷、右側大拇指撕裂傷（○點五Ｘ二公分）、左前臂撕
  裂傷（一Ｘ二公分）、左手面擦傷（二乘二公分）之傷害。
二案經丙○○、甲○○、戊○○訴由臺北市政府警察局中山分局
  報請臺北地方法院檢察署偵查起訴。
    理  由
一認定犯罪事實所憑的證據及理由：丁○○坦承有毆打甲○○，
  但否認毆打戊○○，鐵條亦非其攜帶；丙○○坦承持機車大鎖
  毆打戊○○，但否認有毆打甲○○；甲○○、戊○○均否認毆
  打丁○○與丙○○，辯稱當時只是要阻擋丁○○與丙○○之攻
  擊，並未毆打其二人等語。本院認為：
(一)被告四人之陳述如下：
(1)丁○○於本院審理時稱：我們（指其與丙○○二人）騎車經過
  美麗華百貨公司，離前方路口斑馬線約五百公尺左右，丙○○
  說要逛美麗華百貨，我回頭跟她講「美麗華有什麼好逛的」，
  說這句話時對方（指甲○○、戊○○二人）從對向靠馬路旁走
  來，與我們左側擦肩而過，就聽到戊○○罵我們三字經，時間
  太久了，我沒法確定他罵那種三字經，我就繞回去問她罵我們
  什麼，接著丙○○與戊○○在那邊吵，先互罵互拉頭髮，誰先
  動手拉對方頭髮，我不記得，拉完頭髮就打起來了，我想女生
  吵架沒理她們，後來丙○○從我機車腳踏板上拿起機車大鎖朝
  戊○○打過去，打何部分我不記得。是甲○○先揮拳打丙○○
  頭部，頭部何處不記得了，我才把機車停好，上前用拳頭揮甲○○頭部，甲○○也有還手，二個人就打來打去，過了沒多久
  他們（指甲○○與戊○○）的朋友就從美麗華百貨拿鐵條衝出
  來，什麼話都沒講就先用鐵條打我，甲○○跟著打，甲○○的
  朋友也有用鐵條往丙○○頭部敲蠻多下的。
(2)丙○○於本院審理時稱：丁○○用機車載我，我們經一個十字
  路口時，與一對男女交錯過，我想去美麗華坐摩天輪，但丁○○不讓我去就罵我，因為我們二人嗓門很大，可能他們以為在
  罵他們，那個女生就反罵我們「操你媽的」，我們就折回來，
  我下車問那個女罵什麼，她一直說「怎樣怎樣」，我們互罵後
  我又折回機車拿大鎖過去打戊○○，打那裡不記得了，就亂打
  一通。戊○○有還手，她扯我頭髮，我也扯她頭髮，互扯在一
  起，大鎖當時已不在手上了，丁○○與甲○○過來叫我們放手
  ，等我一放開手，甲○○就打我頭，應該是臉，不知道是用拳
  頭或巴掌打，丁○○看我被打，就過來打甲○○，後來有個男
  的拿一支鐵條從美麗華衝出來，一出現就問說「是誰打的」，
  戊○○就說是「那個女打的，讓她死」，那個男的就用鐵條打
  我頭，我有看到丁○○的臉被人家打，但我只看到背影，不知
  道怎麼打的，也不知道有無拿武器，丁○○就昏了。
(3)甲○○於本院審理時稱：當時在距離美麗華百貨那棟建築物一
  百公尺距離處有一臺機車從我們左邊經過，大罵說「白痴才逛
  美麗華」，我和戊○○回頭看了一下，我說不要理他們趕快走
  ，直到美麗華旁的紅磚道上，聽到有機車靠近的聲音，一回頭
  就看到他們（丁○○與丙○○）在停車，男的拿鐵條，女的拿
  機車大鎖走過來，當時距離他們機車約五、六公尺遠，丙○○
  對我們二人說「你們是在罵什麼」，我忘了戊○○回他們什麼
  話，只注意他們二人手上的武器，我有聽到戊○○和丙○○在
  對罵，但罵的內容我沒注意聽，還在看他們二人手上的武器，
  丙○○一靠近就拿大鎖要打戊○○，戊○○抓住丙○○手上的
  大鎖阻止她，我上前用右手抓住丙○○的手說你們在搞什麼，
  不要這樣，丁○○隨後跟近，邊脫安全帽，邊舉起手上約四、
  五十公分長的鐵條作勢要往我們這邊揮過來，我左手抓住丁○○的右手，但沒抓好，丁○○就把棒子舉起來，我只好把右手
  放開，用右手前臂去擋那支棒子，造成驗傷單上右手臂的傷勢
  。我一放開丙○○的手，他就用機車大鎖往戊○○的左上額打
  下去造成她現在的疤痕，當時我沒反應過來戊○○發生什麼事
  ，當第二次丁○○要再舉起鐵條要打我時，我順勢二隻手抓住
  丁○○拿鐵條的手，問他要搞什麼，這時美麗華百貨的警衛往
  我們這邊衝過來，大叫說怎麼下手這麼重，我回頭一看，看到
  戊○○的額頭及衣服都是血跡。
(4)戊○○於本院審理時稱：當天我跟甲○○去美麗華百貨，遇到
  一男一女騎機車經過我們旁邊，對我們叫囂說：「白痴才去逛
  美麗華」，我們覺得很奇怪，看了他們一眼就走到美麗華旁人
  行道上，他們騎回來，停在我們身旁馬路，那個女生下車說，
  「操你媽，你們剛才看什麼看」，我就很大聲的說「你在說什
  麼」，她就從機車上拿大鎖過來朝我頭部打，我有去阻擋，但
  額頭還是被打到，並連續被打了我四、五下，除了頭部有三處
  傷害外，肩膀及右上手臂也有受傷，那個女生衝過來時，那個
  男生也從機車拿一支四十公分長的鐵條衝過來，甲○○為了要
  擋那個男生所以右手臂受傷，我臉上身上都是血，之後就不太
  清楚了。
(二)由被告等以上陳述可知，丁○○向丙○○戲稱：「美麗華有什
  麼好逛的？白痴才逛美麗華！」等語時，適甲○○與戊○○步
  行至該處，戊○○聽聞丁○○前述言語後予以回罵，丁○○立
  即迴轉，準備與丙○○前往質問戊○○，至此，四人陳述大致
  相符。又關於丙○○持機車大鎖毆打戊○○之情，除丙○○坦
  承外，亦經丁○○、甲○○、戊○○供述屬實，堪信為真。另
  依案發當時經過現場之證人乙○○於本院審理時證稱：看到一
  人揮動長條形之物，連續毆打另一人二、三下（審判筆錄第六
  頁第六行、第七行，第七頁第四行），拿著長條形物品之人有
  助跑一、二步衝上去打人等情節，核與戊○○之供述相符，再
  參以戊○○左前額、右側後枕部、左耳等傷勢（有三軍總醫院
  附設民眾診療服務處九十三年十二月二十一日住診字第六三○
  六三七號診斷證明書可證），顯為一次以上之敲擊所造成等事
  實，證人所見應為丙○○持機車大鎖毆打戊○○該段過程無疑
  。
(三)丁○○與丙○○雖均稱自己頭部遭一名自美麗華衝出之男子持
  鐵條毆打數下。然而，依三軍總醫院附設民眾診療服務處九十
  四年五月二十三日出具之診斷證明書內容觀之，當天丙○○頭
  部僅受有挫傷，經Ｘ光檢查亦無異狀，丁○○則未受任何傷害
  ，對照戊○○遭身為女性之丙○○持機車大鎖毆打頭部後，受
  有左前額撕裂傷（一Ｘ二公分，縫合十二針）、右側後枕部皮
  下血腫（三Ｘ四公分）及左耳廓瘀血腫（三Ｘ四公分）等嚴重
  之傷勢（有大直診所九十四年八月十八日出具之診斷證明書及
  前述三軍總醫院診斷證明書可證），倘其二人確遭男子持材質
  相類之鐵條敲擊頭部多下，傷勢定較戊○○更嚴重，至少亦應
  相當，豈有僅受輕微挫傷，甚至未受任何傷害之可能？又丙○○於本院行準備程序時辯稱：甲○○與戊○○有打電話，接著
  那個男子就從美麗華衝出來（參準備程序筆錄）等語，惟依證
  人乙○○於本院審理時之證述，自其看見丙○○持機車大鎖毆
  打戊○○後，步行約本院第二十法庭寬度二倍距離後，該群人
  均停手（審判筆錄第五頁第十六行至第二十四行），以一般人
  正常步行速度推算，該段距離僅需約數十秒（不到一分鐘），
  則甲○○或戊○○如何在該不到一分鐘之時間內，撥打電話召
  喚同伴，並待該名同伴從美麗華百貨公司內持鐵條奔出助陣？
  顯見所辯並非事實，被告四人所稱鐵條應為丁○○自機車腳踏
  板取出，持以毆打甲○○至明。丁○○另稱其見甲○○毆打丙○○頭部，因而揮拳毆打甲○○頭部，甲○○亦有反擊等語；
  然依上所述，丁○○乃持鐵條毆打甲○○，甲○○既未持任何
  武器，面對丁○○之攻擊時尚避之不及，如何展開反擊？參以
  甲○○所受兩側前臂挫傷、右側大拇指撕裂傷（○點五Ｘ二公
  分）、左前臂撕裂傷（一Ｘ二公分）、左手面擦傷（二乘二公
  分）等傷害（有三軍總醫院附設民眾診療服務處九十三年十二
  月二十一日住診字第六三○六六○號診斷證明書可證），顯屬
  自我防衛時造成之傷勢，亦與甲○○陳述有關丁○○揮動鐵條
  欲對其毆打之情節相符，丁○○關於此部份陳述顯非事實。
(四)關於丁○○騎乘機車迴轉至甲○○與戊○○身旁後，丙○○下
  車質問後與戊○○互相拉扯頭髮，及甲○○徒手毆打丙○○頭
  部促使二人分開部分情節，雖甲○○與戊○○均避而不談，惟
  丙○○頭部既受有挫傷，應係遭丁○○以外之人毆傷，而現場
  僅餘甲○○與戊○○二人，倘二人均未動手毆打丙○○，其頭
  部傷勢何來？此部份情節應以丁○○與丙○○所述方符實情。
  其次，丙○○雖稱其於持機車大鎖後始與戊○○互扯頭髮，惟
  以戊○○頭部及身體遭機車大鎖重擊後，意識及體力必相當薄
  弱之情判斷，其如何再與丙○○糾纏互毆？況依證人乙○○所
  見，戊○○當時不僅左眉上方額頭流血，衣服亦沾滿血跡（審
  判筆錄第五頁第十三行、第十四行），顯示其出血之情形嚴重
  ，倘其於出血之際與丙○○貼身互相拉扯對方頭髮，丙○○身
  上必定沾染血漬，而證人乙○○縱使無法判斷丙○○是否受有
  傷害，就其外觀存在之皮膚表面或衣物有無沾染血跡該等事實
  應一望即知，其既未見丙○○身上有何異狀，丙○○此部份供
  述之順序應屬誤植。
(五)綜上所述，本件證據明確，已可認定被告四人有事實欄所載之
  犯行。
二論罪科刑之依據：被告四人所為，均犯刑法第二百七十七條第
  一項傷害罪。刑法上之共同正犯指共同實行犯罪行為之人（法
  律修正部分詳後述），在共同意思範圍內，各自分擔犯罪行為
  之一部，相互利用他人之行為，以達其犯罪之目的而言，丁○○雖未毆打戊○○，丙○○未毆打甲○○，甲○○亦未毆打丁○○，惟其四人當時已形成二二對峙之局面，各自分擔傷害行
  為之一部，丁○○與丙○○間，甲○○與戊○○間各有犯意聯
  絡及行為分擔，均為共同正犯。本院審酌被告丁○○與丙○○
  僅因細故與人爭吵，即持鐵條與機車大鎖此等可能致命之危險
  武器攻擊他人，漠視他人生命安全，致戊○○傷勢嚴重，及四
  人均掩飾對己不利之部分事實，未據實陳述等一切情狀，分別
  量處如主文所示之刑。又被告行為後，刑法已於九十四年一月
  七日修正公布，九十五年七月一日施行，修正後第二條第一項
  規定：「行為後法律有變更者，適用行為時之法律。但行為後
  之法律有利於行為人者，適用最有利於行為人之法律。」改採
  從舊從輕原則。其中第二十八條僅作文字修正，並未變更法律
  適用之方式或法律效果，逕適用修正後第二十八條之規定。又
  被告行為時之刑法第四十一條第一項前段規定：「犯最重本刑
  為五年以下有期徒刑以下之刑之罪，而受六個月以下有期徒刑
  或拘役之宣告，因身體、教育、職業、家庭之關係或其他正當
  事由，執行顯有困難者，得以一元以上三元以下折算一日，易
  科罰金。」被告行為時之易科罰金折算標準，依修正前罰金罰
  鍰提高標準條例第二條前段（現已刪除）規定，係就其原定數
  額提高為一百倍折算一日，則本件被告行為時之易科罰金折算
  標準，應以銀元三百元折算一日，經折算為新臺幣後，應以新
  臺幣九百元折算為一日。惟九十五年七月一日修正公布施行之
  刑法第四十一條第一項前段規定：「犯最重本刑為五年以下有
  期徒刑以下之刑之罪，而受六個月以下有期徒刑或拘役之宣告
  者，得以新臺幣一千元、二千元或三千元折算一日，易科罰金
  。」，依修正後之刑法第二條第一項規定比較修正前後易科罰
  金折算標準，以舊法較有利被告，參照最高法院九十五年第八
  次刑事庭會議決議，自應適用行為時法（即舊法）定其折算標
  準，依此，另諭知易科罰金之折算標準如主文所示。
三適用之法條：刑事訴訟法第二百九十九條第一項前段，修正後
  刑法第二條第一項、第二十八條、刑法第二百七十七條第一項
  、修正前刑法第四十一條第一項前段，罰金罰鍰提高標準條例
  第一條前段、修正後罰金罰鍰提高標準條例第二條，現行法規
  所定貨幣單位折算新臺幣條例第二條。
本案經檢察官李鴻維到庭執行職務
中    華    民    國    95    年    7     月    19    日
                  刑事第十五庭  審判長法  官  周祖民
                                      法  官  黃雅君
                                      法  官  邱蓮華
上正本證明與原本無異。
如不服本判決，應於判決送達後10日內，向本院提出上訴狀。
                                      書記官  王黎輝
中    華    民    國    95    年    7     月    25    日
附錄論罪科刑法條
刑法第277條第1項
傷害人之身體或健康者，處三年以下有期徒刑、拘役或一千元以
下罰金。


司法院資訊處製作；財團法人民間司法改革基金會備份。
